臺灣彰化地方法院民事判決　　　　　　　　　　　　　九十一年度訴字第七六三號
　　原　　　告　甲○○
　　　　　　　　丁○○
　　被　　　告　丙○○
　　　　　　　　戊○○
　　受告知人　　乙○○
右當事人間請求第三人異議之訴事件，本院判決如左：
    主      文
原告之訴駁回。
訴訟費用由原告負擔。
    事      實
甲、原告方面：
  一、聲明：
    (一)鈞院民國  (下同)九十年度執字第九八五七號拍賣抵押物強制執行事件，就
        原告分別所有門牌號碼彰化縣永靖鄉○○村○○路○段七一八號前後棟房屋
        所為查封之強制執行程序應予撤銷。
    (二)訴訟費用由被告負擔。
  二、陳述：
    (一)坐落彰化縣永靖鄉○○段四六二地號土地之建物即門牌號碼彰化縣永靖鄉○○路○段七一八號前後棟房屋為未辦保存登記之建物，均係訴外人乙○○提
        供土地，分別由原告二人於八十年間出資興建及居住，詎被告於鈞院民事執
        行處實施查封之強制執行程序後，竟於九十年十一月二十八日具狀向法院陳
        報上開建物為訴外人乙○○所有，殊有未當，爰依強制執行法第十五條規定
        提起本件訴訟。
    (二)對被告抗辯之陳述：
    １、原告丁○○於五十八年間即在系爭建物 (中山路一段七一八號，整編前為中
        山路四三號)經營「益誠油行」，足見上開房屋為原告丁○○所有。
    ２、依原告提出照片所示，中山路一段七一八號房屋有前後二棟，前棟為七一八
        號，係原告甲○○所有，後棟為中山路四三號，係原告丁○○所有。
  三、證據：提出八十八年、九十年、九十一年房屋稅繳款書影本四件、九十一年三
      月自來水費收據影本一件、被告陳報狀影本一件、彰化縣稅捐稽徵處員林分處
      房屋稅籍證明書影本二件、戶口名簿影本一件、營利事業登記證影本一件及照
      片三幀為證，並聲請訊問證人蕭瑟榮。
乙、被告方面：
  一、聲明：如主文所示。
  二、陳述：
    (一)依房屋稅籍證明書記載系爭建物之起課年月為六十四年七月，納稅義務人為
        訴外人乙○○，其建造時間應在六十四年七月以前，應為訴外人乙○○建造
        ，原告二人提出同一門牌號碼之房屋稅繳款書主張所有權，應係訴外人乙○○事後將系爭房屋贈與或出賣予原告二人，但原告二人僅對系爭房屋取得事
        實上處分權，在法律上所有權仍為訴外人乙○○所有，原告二人之主張即無
        理由。
    (二)系爭建物均屬老舊，應係訴外人乙○○所有，而原告二人僅整修而已，證人
        蕭瑟榮稱房屋拆除改建云云，即非實在。
  三、證據：提出彰化縣稅捐稽徵處員林分處房屋稅籍證明書影本一件為證。
丙、本院依原告聲請調閱本院九十年度執字第九八五七號拍賣抵押物強制執行卷宗。
    理      由
一、本件原告主張系爭門牌號碼彰化縣永靖鄉○○路○段七一八號前後棟房屋為未辦
    保存登記之建物，均係訴外人乙○○提供土地，分別由原告二人於八十年間出資
    興建及居住，詎被告在本院九十年度執字第九八五七號拍賣抵押物強制執行事件
    實施查封之強制執行程序後，竟於九十年十一月二十八日具狀向法院陳報上開建
    物為訴外人乙○○所有，顯有未當，爰依強制執行法第十五條規定提起本訴等情
    。被告則以依系爭建物之房屋稅籍證明書記載起課年月為六十四年七月，納稅義
    務人為訴外人乙○○，故系爭建物之建造時間應在六十四年七月以前，為訴外人
    乙○○建造，原告二人提出房屋稅繳款書主張所有權，應係訴外人乙○○事後將
    系爭房屋贈與或出賣予原告二人，但原告二人僅對系爭房屋取得事實上處分權，
    在法律上所有權仍為訴外人乙○○所有等語置辯。
二、原告主張門牌號碼彰化縣永靖鄉○○路○段七一八號前後棟房屋為未辦保存登記
    之建物，前經被告聲請本院以九十年度執字第九八五七號拍賣抵押物強制執行事
    件實施查封在案，被告復九十年十一月二十八日具狀向法院陳報上開建物為訴外
    人乙○○所有之事實，已據其提出被告陳報狀影本一件為憑，核屬相符，且經本
    院依原告聲請調閱前開強制執行卷宗查明無誤，亦為被告二人不爭執，原告此部
    分之主張自堪信為真實。
三、按第三人就執行標的物有足以排除強制執行之權利者，得於強制執行程序終結前
    ，向執行法院對債權人提起異議之訴，強制執行法第十五條定有明文。又該條所
    謂就執行標的物有足以排除強制執行之權利者，係指對於執行標的物有所有權、
    典權、留置權、質權存在情形之一者而言。占有，依民法第九百四十條之規定，
    不過對於物有事實上管領之力，自不包含在內 (最高法院四十四年台上字第七二
    一號判例參照) 。另第三人基於所有權主張有排除強制執行之權利，通常固須提
    出所有權狀以為證明，然在不動產尚未完成登記以前，即被查封，倘第三人主張
    為原始建築人，故對執行標的物有所有權，是其所有權並非依法律行為而取得，
    則主張權利人祇須就取得所有權之事實，為相當之證明，即非不得據以排除強制
    執行  (參見最高法院五十九年度台上字第三九二六號判決意旨)。是本件應探究
    者，乃原告二人主張系爭建物為其等出資興建，並為系爭建物之所有權人，是否
    有據？茲分別說明如次：
  (一)原告二人主張系爭建物前後棟均於八十年間出資興建，門牌號碼均為中山路一
      段七一八號，其中前棟為七一八號，係原告甲○○所有，後棟門牌號碼原為中
      山路四三號，係原告丁○○所有云云，並提出房屋稅繳款書及房屋稅籍證明書
      等影本為其依據，然為被告二人所否認，而房屋稅納稅義務人，並非必為房屋
      所有人，繳納房屋稅之收據，亦非即為房屋所有權之證明；且稅捐機關就房屋
      所為稅籍資料納稅義務人之記載，純為便利課稅而設，與所有權之取得無關，
      此與地政機關依土地法規定所為所有權登記有絕對效力之情形有間，故不能因
      登記為房屋之納稅義務人而認定房屋由該納稅義務人取得所有權 (參見最高法
      院七十年台上字第三七六０號判例及七十二年度台上字第一八一六號判決意旨
      ) ，足見房屋稅籍資料之納稅義務人之記載，並不當然等同取得該房屋之所有
      權，仍應由主張該有利於己事實之原告負舉證責任。至原告聲請訊問之證人蕭
      瑟榮固於九十一年八月二十八日到庭結證稱「中山路一段七一八號房屋係於七
      十八年間配合中山路拓寬時興建，該房屋為甲○○出資委請伊負責建造，當時
      舊有房屋全部拆除重新改建，舊有房屋為何人興建，伊不清楚。另中山路四三
      號房屋是在七一八號房屋後面，目前仍存在，該房屋為丁○○之父親興建」等
      語，惟依證人蕭瑟榮之證言，中山路一段七一八號前棟房屋於七十八年間為其
      承建，而後棟房屋即中山路四三號房屋為原告丁○○之父親建造，核與原告二
      人主張均於八十年間出資興建云云，即有不符，且原告甲○○出資建造七一八
      號前棟房屋，其出資金額究為多少，證人蕭瑟榮泛稱「三間房屋 (含七一八、
      七二０、七二二號) 一起蓋約新台幣一百六、七十萬元」云云，原告甲○○亦
      未提出確實出資之證據資料供參，尚難認原告甲○○此部分之主張為真。況證
      人蕭瑟榮自承原告甲○○為其妻之堂弟等語在卷，其等二人即屬姻親關係，證
      人蕭瑟榮若故為有利於原告之證言，亦為人情之常。又系爭建物之建造時間究
      為何時，原告之陳述與證人蕭瑟榮之證言既有出入，原告復無法提出系爭建物
      之起造相關證據資料供本院調查，即無從僅憑房屋稅籍證明書記載之「起課年
      月」或「折舊年數」，逕予認定系爭建物之起造時間及原告二人確為系爭建物
      之原始起造人，自始取得建物之所有權。從而原告二人主張其等為系爭建物前
      後棟之所有權人，尚嫌無憑。
  (二)原告丁○○另主張其自五十八年間即在系爭建物 (中山路一段七一八號，整編
      前為中山路四三號) 經營「益誠油行」，系爭建物即為其所有云云，並提出彰
      化縣政府於五十八年九月九日發給之營利事業登記證影本為證，然該營利事業
      登記證僅能證明原告丁○○曾在「中山路四三號」房屋經營「益誠油行」之事
      實，並無法證明該油行所在之房屋即為原告丁○○所有；況該營利事業登記證
      記載之「中山路四三號」房屋，依原告丁○○在本件主張所有之七一八號後棟
      房屋似屬同一棟建物，惟參酌被告提出記載「納稅義務人乙○○」之「九十一
      」年期房屋稅籍證明書與原告提出記載「納稅義務人丁○○」之「九十二」年
      期房屋稅籍證明書，發現該二件房屋稅籍證明書指明之房屋應屬同一 (層數、
      構造、面積及起課年月均相同) ，益見原告丁○○主張所有之七一八號後棟房
      屋之納稅義務人於「九十一」年期為其夫即訴外人乙○○，迄至「九十二」年
      期始變更納稅義務人為原告丁○○之名義甚明，從而原告丁○○就七一八號後
      棟房屋並非原始納稅義務人，僅能認其因納稅義務人之名義變更而取得事實上
      之處分權而已，原告丁○○據此主張就該房屋為所有權人，自屬無據。
四、綜上所述，原告二人縱令為系爭建物之納稅義務人，惟依其等二人提出之證據資
    料尚不足以證明確已取得系爭建物之所有權，從而原告二人主張就系爭建物取得
    所有權，並依強制執行法第十五條規定提起第三人異議之訴，訴請撤銷本院九十
    年度執字第九八五七號拍賣抵押物強制執行事件，就系爭建物所為查封之強制執
    行程序，即無理由，應予駁回。
五、結論：本件原告之訴為無理由，並依民事訴訟法第七十八條、第八十五條第一項
    前段，判決如主文。
中　　　華　　　民　　　國　　九十一　　年　　 十二  　月　　  二十 　　日
                                    臺灣彰化地方法院民事第一庭
                                        法　　　官　  林    金    灶
右為正本係照原本作成。
如對本判決上訴，應於判決送達後二十日內向本院提出上訴狀。
中　　　華　　　民　　　國　　九十一　　年　　 十二  　月　　  二十 　　日
                                        法院書記官　  莊    何    江
